【裁判字號】    89,上易,1326
【裁判日期】    891012
【裁判案由】    詐欺
【裁判全文】
臺灣高等法院臺南分院刑事判決            八十九年度上易字第一三二六號    Ｇ
      上  訴  人  臺灣臺南地方法院檢察署檢察官
      被      告  甲  ○  ○
右上訴人因被告詐欺案件，不服臺灣臺南地方法院八十八年度易字第二一三五號中華
民國八十九年五月二十六日第一審判決（起訴案號：臺灣臺南地方法院檢察署八十八
年度偵字第六四四號），提起上訴，本院判決如左：
      主      文
上訴駁回。
      理      由
一、公訴意旨略以：甲○○意圖為自己不法之所有，於民國八十七年十二月二十四日
    ，在中華日報刊登廣告，以光華旅行社名義徵求司機，使告訴人乙○○見報與之
    連絡，雙方約定於八十七年十二月二十五日十九時許，在臺南市○○路二三四號
    前，簽定人事契約書，使乙○○陷於錯誤，當場交付新台幣（以下同）一萬元，
    事後乙○○並未如約獲得工作，並遍尋甲○○無著，始知受騙，因認其犯刑法第
    三百三十九條第一項之詐欺罪嫌云云。
二、按犯罪事實應依證據認定之，無證據不得推定其犯罪事實。又不能證明被告犯罪
    者，即應諭知無罪之判決，刑事訴訟法第一百五十四條、第三百零一條第一項分
    別定有明文。又告訴人之告訴，係以使被告受刑事訴追為目的，是其陳述是否與
    事實相符，仍應調查其他證據以資審認，最高法院五十二年度台上字第一三○○
    號著有判例。
三、本件檢察官認被告甲○○涉有詐欺罪嫌，無非以告訴人之指訴、中華日報分類廣
    告及人事契約同意書各一紙附卷資為依據。訊據被告甲○○堅決否認有右揭犯行
    ，辯稱：民國八十七年十二月間，伊在家等候當兵，並未到過臺南市，亦未刊登
    分類廣告，與告訴人乙○○不認識亦未見過面，更無向其詐取一萬元。因伊曾丟
    過二張身分證，可能遭人冒用等語。經查：
    （一）本件被告甲○○確於民國八十七年一月十三日遺失國民身分證，並於同年
          一月十六日向戶政事務所申請補發一節，有桃園縣龍潭鄉戶政事務所函在
          卷可憑（附於原審卷第十二頁），堪信為真。另證人王怡敦於原審亦證稱
          ：伊於八十七年十二月二十四日在台南縣新營市住處看到中華日報刊登光
          華旅行社要應徵司機，廣告內容與卷內所附報紙廣告內容相同，伊打電話
          應徵後，就約定桃園市長榮貨櫃場附近見面簽約，當時與伊見面的人自稱
          甲○○，但不是在場之被告，比在場被告高約六、七公分，且他也出示本
          人身分證，但其上之相片也和在場之被告不同，結果伊依照約定內容就當
          場交付十一萬八千元作為抵押保證金用，但是他推託未帶契約書，所以伊
          當場書寫保管條，再由他簽上甲○○的名字及身分證字號，伊發現受騙後
          於八十八年一月五日向警方報案，有警訊筆錄影本可証（詳原審卷第六十
          八頁、第七十五頁），王怡敦為追查行騙之人，並請臺南市調查站協助，
          其於說明書上載明：曾到甲○○家查証，當時遇到甲○○本人及其父親，
          也見到甲○○身分証，發現並非行騙之人，故告知其身分証已遭人冒用詐
          騙，應設法防止等情，復有其所提出之說明書影本可按（附於原審卷第六
          十一頁），從而被告所辯身分証遺失可能遭人冒用，尚非無據。
    （二）再依卷附分類廣告中所刊登之「0000000」號聯絡電話，其申請裝
          機人為「陳志溱」，裝機地點為臺南市○○路八十八號十五樓之一，原審
          函查「陳志溱」之年籍，查無其人，有臺南市中區戶政事務所南市中戶安
          字第五三八一六號及中華電信股份有限公司台灣南區電信分公司台南營運
          處南服一字第八九C○六○○○四八號函可按（附於原審卷函第五十頁、
          第八十一頁），足認被告所辯其係因身分證遺失後遭人冒用，並以之刊登
          廣告詐騙財物等語，應可採信，再本院多次傳訊告訴人，請其提出人事契
          約同意書，以供調查，告訴人均拒不到庭，亦不提出証據，自難僅憑其片
          面指訴，即認被告有詐欺罪行。
    （三）綜上所述，尚不足以證明被告確有詐欺之犯行，揆諸首開說明，尚屬不能
          證明被告犯罪，依法法自應為無罪之諭知。
四、原審審理結果，認不能證明被告犯罪而為無罪之判決，核無不合，檢察官上訴意
旨，仍執前詞，空言指摘原判決不當，並無可取，為無理由，應予駁回。
據上論斷，應依刑事訴訟第三百六十八條，判決如主文。
本案經檢察官劉欽銘到庭執行職務。
中    華    民    國      八十九      年      十      月      十二      日
                                  臺灣高等法院臺南分院刑事第六庭
                                      審判長法官  林    金    村
                                            法官  徐    宏    志
                                            法官  戴    勝    利
右正本證明與原本無異。
不得上訴。
                                      法院書記官  吳    銘    添
中    華    民    國      八十九      年      十      月     十六       日


司法院資訊處製作；財團法人民間司法改革基金會備份。
